【裁判字號】    89,上訴,3134
【裁判日期】    890731
【裁判案由】    偽造文書等
【裁判全文】
臺灣高等法院刑事判決                  八十九年度上訴字第三一三四號
    上  訴  人
    即  被  告  乙○○
右上訴人因偽造文書等案件，不服臺灣臺北地方法院八十八年度訴字第一七八０號，
中華民國八十九年七月三十一日第一審判決（起訴案號：臺灣臺北地方法院檢察署八
十八年度偵字第九九０九號），提起上訴，本院判決如左：
    主  文
原判決關於乙○○部分撤銷。
乙○○行使偽造私文書，足以生損害於他人，處有期徒刑月。
偽造「忠合商行」編號Ｒ六０五一九號及Ｒ六０五二０號信用卡簽帳單銀行存根聯及
客戶存根聯顧客簽名欄內偽造「甲○○」之署押共計肆枚均沒收。
    事  實
一、乙○○於民國八十八年三月二十六日凌晨一時許，藉詞委辦信用卡，邀約原任職
    中國信託商業銀行股份有限公司（下稱中信銀）之信用卡業務專員林國裕（另據
    原審判決無罪，未據上訴而確定），同至位於臺北市○○○路○段三０五號十一
    樓旺角ＫＴＶ酒店（商號名稱為忠合商行）飲酒消費，至同日四時止，計花費新
  臺幣（下同）四萬元。而乙○○明知持信用卡至特約商店簽帳消費，係由發卡銀
    行先行墊付消費款項，再由信用卡所有人依約清償，竟意圖為自己免付上開消費
    款項之不法利益，並基於行使偽造私文書之犯意，未經林國裕同意，利用林國裕
    稍有酒意之際，自其皮夾中，取出由中信銀核發予甲○○，原已因卡片背面磁條
    遭消磁無法正常使用，卡號為0000000000000000號之ＶＩＳＡ
    金卡（下稱金卡），及0000000000000000號之ＶＩＳＡ普卡（
    下稱普卡）各一張，將普卡交付不知情之酒店內不詳姓名店員，由該店員以電話
    查詢方式，聯絡銀行取得普卡之授權密碼，以解決磁卡遭消磁未能連線銀行刷卡
    消費之問題後，囑請該店員接續於該酒店（商號名稱為忠合商行）編號Ｒ六０五
    一九號及Ｒ六０五二０號，金額各為三萬元及一萬元之信用卡簽帳單上之顧客簽
    名欄內偽簽「甲○○」之署押計二次，共計四枚（每次簽帳均含客戶存根聯及銀
    行存根聯上由客戶存根聯複寫部分之署押各一枚），以表示持卡人甲○○確認交
    易標的及金額，及向發卡銀行簽帳消費之意，並作為特約商店經由信用卡聯合處
    理中心向發卡銀行請款之用，而接續偽造普卡之信用卡簽帳單二張（如以銀行存
    根聯及客戶存根聯分別計之，則為四張），並將偽造完成之簽帳單之銀行存根聯
    交付該店員而行使之，致使中信銀承辦人員陷於錯誤，因認乙○○為真正持卡人
    而准予消費，並代為墊付所消費四萬元款項予忠合商行，而獲得財產上之不法利
    益，足生損害於甲○○及中信銀。旋林國裕已有酒意先行離去，而前開金卡及普
    卡仍在乙○○持有中，乙○○竟仍不知足，復承前之概括犯意，於翌日即同年月
    二十七日凌晨五時三十分許，與友人前往臺北市○○路一五二號「路易十三ＫＴ
    Ｖ酒店」飲酒消費二萬八千元，再持前開金卡一張刷卡付帳時，因於連線時無授
    權反應，不能使用，乙○○始以現金付清消費款，而未得逞。嗣經財團法人聯合
    信用卡中心以該卡已註銷，報警查獲上情。
二、案經甲○○訴由臺北市政府警察局中山分局報請臺灣臺北地方法院檢察署檢察官
    偵查起訴。
    理  由
一、右開事實，已據上訴人即被告乙○○於本院審理時自白不諱，核與第一審共同被
    告林國裕供陳係被告趁伊酒醉，自行取去伊保管之甲○○信用卡，用以刷卡支付
    旺角ＫＴＶ酒店消費款四萬元等語，及證人即路易十三ＫＴＶ酒店人員姜禮抬於
  原審證稱，被告消費後，先持甲○○金卡刷卡，發現不能使用，始以現金付帳等
    情悉相符合。而系爭金卡與普卡原係甲○○所有，均已銷磁無法使用，經委請林
    國裕重新申辦信用卡，並將系爭信用卡交予林某保管，惟曹女未曾同意任何人使
    用系爭信用卡消費等情，亦據被害人甲○○於警訊及偵查中指述甚詳。並有中信
    銀八十九年三月二日陳報狀所附之客戶消費明細表及忠合商行編號Ｒ六０五一九
    號及Ｒ六０五二０號之信用卡簽帳單銀行存根聯影本二紙附原審卷可稽。被告前
    開自白之內容與事實相符，應堪信為真實。本案事證已臻明確，被告犯行堪以認
    定，應予依法論科。
二、按持信用卡至特約商店簽帳消費，係由發卡銀行先行墊付消費款項予特約商店，
    再由信用卡所有人依約清償，被告持甲○○之信用卡消費，係由發卡之中信銀依
    信用卡契約代持卡人先為清償，再轉而請求持卡人給付，是被告就其所消費，應
    係獲得免付消費款項之不法利益。又持卡人在信用卡簽帳單上之顧客簽名欄簽名
    為署押後交還特約商店，依該信用卡交易習慣，係表示持卡人確認簽帳單上記載
    之交易標的及金額，並向發卡銀行請求撥付消費款項予特約商店之旨，是該簽帳
    單含有收據及請款單之性質，應屬私文書。核被告所為：
（一）就旺角ＫＴＶ酒店部分，係犯刑法第二百十六條、第二百十條之行使偽造私文
      書罪及第三百三十九條第二項之詐欺得利罪。被告以一行為同時偽造署押於客
      戶存根聯及銀行存根聯，係單純一罪；所為偽造署押之行為係偽造私文書之階
      段行為，而偽造私文書後復持以行使，其偽造之低度行為應為行使之高度行為
      所吸收，均不另論罪。又其於同時同地基於一行使偽造私文書及詐欺得利之犯
      意而接續偽造二張簽帳單持以行使，應係接續犯。其利用不知情之酒店店員為
      本件犯行，為間接正犯。
（二）就路易十三ＫＴＶ酒店部分，被告既以系爭金卡持交不知情之店員刷卡未果，
      自無偽造私文書之情事，惟已著手於詐欺得利行為之實施而未遂，核係犯刑法
      第三百三十九條第三項、第二項詐欺得利未遂罪。
    被告兩次詐欺得利犯行，時間緊接，方法相同，而觸犯基本構成要件相同之罪名
    ，顯係基於概括之犯意而為之，應依刑法第五十六條之規定論以一詐欺得利既遂
    罪。又被告所犯上開行使偽造私文書罪及連續詐欺得利既遂罪間，有方法、結果
    之牽連關係，應依刑法第五十五條規定，從一重論以行使偽造私文書罪。公訴人
    認被告在信用卡簽帳單上簽名，復持以行使，係涉犯刑法第二百十六條、第二百
    十條、第二百二十條之行使偽造準私文書罪，及第三百三十九條第三項、第一項
    詐欺取財未遂罪，尚有未合，起訴法條應予變更。原審據以對被告論罪科刑，固
    非無見。惟原審認被告在旺角ＫＴＶ酒店偽造簽帳單部分，係連續犯，且誤以簽
    帳單為一式三聯；至於路易十三ＫＴＶ酒店部分，認有行使偽造私文書；又對於
    偽造被害人名義刷卡消費，認係詐欺取財，均有未洽，被告上訴意旨指摘原審量
    刑過重及請求給予緩刑機會云云，固無理由（詳如後述），然原判決關於被告部
    分既有可議，自應由本院予以撤銷改判。爰審酌被告雖無前科紀錄（有其全國前
    案紀錄表在卷可憑），品行尚佳，且犯後尚見悔意，態度良好，惟其意圖享受，
    一再於凌晨進入酒店為高額消費，行為實有可議等一切情狀，量處如主文所示之
    刑。又被告所盜刷金額雖不多，然事發迄今已有一年六個月之久，竟未賠償被害
    人之損失，自不宜為緩刑之宣告。
三、被告利用不知情之店員所偽造「忠合商行」編號Ｒ六０五一九及Ｒ六０五二０號
    信用卡簽帳單銀行存根聯及客戶存根聯顧客簽名欄內之「甲○○」署押共計四枚
    ，均應依刑法第二百十九條之規定沒收之。至於被告偽造之簽帳單之客戶存根聯
    部分，雖係被告所有之犯罪所得之物，然均已丟棄滅失，業經被告供明在卷；另
    銀行存根聯部分，業已交回發卡銀行中信銀，非屬被告所有，爰不另為沒收之諭
    知，附此敘明。
據上論斷，依刑事訴訟法第三百六十九條第一項前段、第三百六十四條、第二百九十
九條第一項前段、第三百條，刑法第二百十六條、第二百十條、第五十六條、第三百
三十九條第二項、第五十五條、第二百十九條，罰金罰鍰提高標準條例第一條前段，
判決如主文。
本案經檢察官謝英民到庭執行職務。
中    華    民    國    八十九    年       十       月       十九       日
                          臺灣高等法院刑事第五庭
                              審判長法  官  曾  德  水
                                    法  官  趙  功  恆
                                    法  官  林  立  華
右正本證明與原本無異。
如不服本判決應於收受送達後十日內向本院提出上訴書狀，其未敘述上訴之理由者並
得於提起上訴後十日內向本院補提理由書（均須按他造當事人之人數附繕本）。
              書記官  廖  月  女
中    華    民    國    八十九    年       十       月       二十       日
附錄：本案論罪科刑法條全文
刑法第二百十六條：
行使第二百十條至第二百十五條之文書者，依偽造、變造文書或登載不實事項或使登
載不實事項之規定處斷。
刑法第二百十條：
偽造、變造私文書，足以生損害於公眾或他人者，處五年以下有期徒刑。
刑法第三百三十九條：
意圖為自己或第三人不法之所有，以詐術使人將本人或第三人之物交付者，處五年以
下有期徒刑、拘役或科或併科一千元以下罰金。
以前項方法得財產上不法之利益或使第三人得之者，亦同。
前二項之未遂犯罰之。
（罰金額度已提高為十倍）


司法院資訊處製作；財團法人民間司法改革基金會備份。
